【裁判字號】    89,訴更,4
【裁判日期】    890807
【裁判案由】    偽造文書
【裁判全文】
臺灣桃園地方法院刑事判決                            八十九年度訴更字第四號
    公  訴  人  臺灣桃園地方法院檢察署檢察官
    被      告  甲○○
右列被告因偽造文書案件，經檢察官提起公訴（八十八年度偵字第一六七九０號），
本院於民國八十九年二月二日判決（八十九年度訴字第三三號），檢察官不服提起上
訴，經台灣高等法院發回更審，本院判決如左：
    主  文
甲○○偽造印章，足以生損害於他人，累犯，處有期徒刑月；又偽造私文書，足以
生損害於他人，累犯，處有期徒刑月；應執行有期徒刑肆月。
偽造之「乙○○」印章壹顆及偽造於國民身分證遺失切結書上之「乙○○」署押壹枚
，均沒收。
    事  實
一、甲○○前曾因竊盜案件，經法院判處有期徒刑八月，於民國八十六年一月十五日
    確定，期間因羈押折抵刑期一五０日，已於八十六年四月十七日執行完畢，於出
    監後猶不知悔改，復於八十七年六月二十六日中午十二時三十分許，在宜蘭縣礁
    溪鄉○○路○段農民超市對面電器行竊得乙○○之皮包（內含有現金、提款卡、
    存摺及身分證件等物）（竊盜部分業經另案判決確定）後，因見其所竊得之皮包
    內有乙○○之身分證一張、及一本內有存款新臺幣（下同）二十幾萬元之郵局存
    摺，乃思以自己的相片冒辦乙○○之國民身分證後再到郵局提領，遂另行起意，
    於八十七年六月二十六日中午大約一時許，先行在中山路附近委請不知情之刻印
    行人員偽造「乙○○」之印章一顆，並於同日下午二時攜帶自己之相片三張至宜
    蘭縣礁溪鄉戶政事務所，以遺失身分證為由，欲用自己之相片而以乙○○之名義
    申請補發身分證，且在國民身分證遺失切結書上，於該切結書中所載「本人」字
    樣以下偽簽「乙○○」之署押於上揭國民身分證遺失切結書文內，均足以生損害
    於乙○○本人。嗣於甲○○尚未有使用上揭偽造之「乙○○」印章，亦尚未有行
    使上揭偽造之「乙○○」國民身分證遺失切結書之際，即為乙○○在上開宜蘭縣
    礁溪鄉戶政事務所內發現而報警當場查獲，並扣得甲○○上開所偽造之「乙○○
    」印章一顆、及已由甲○○偽簽有「乙○○」署押名義之上揭國民身分證遺失切
    結書一份。
二、案經宜蘭縣警察局礁溪分局報請臺灣宜蘭地方法院檢察署檢察官呈請臺灣高等法
    院檢察署核令移轉臺灣桃園地方法院檢察署檢察官偵查起訴。
    理  由
一、訊據被告甲○○固坦承其在右揭國民身分證遺失切結書上，確有偽造「乙○○」
    之署押名義於遺失切結書中之事實，惟矢口否認有何右揭偽造「乙○○」印章之
    犯行，辯稱：警員所查扣得之右揭「乙○○」印章一顆，是本就放在伊先前於右
    揭時地所已竊得之乙○○之皮包內，非是伊另行再偽刻的印章等詞云云。惟按，
    被告甲○○於警局初訊中，對其所竊得之乙○○之皮包內物品，僅提及其竊得黑
    色霹靂包乙只，內有機車行照、存摺四本、身分證、提款卡二張、健保卡一張及
    現金約新臺幣六千二百元左右，並未見其供稱該皮包內亦有「乙○○」之印章一
    顆。另再查核被害人乙○○於警局中之陳稱其於八十七年六月二十六日當天遭竊
    所損失之全部物品，亦僅稱有駕照二張（重機、汽車）、身分證一張、行照一張
    、提款卡二張（郵局、農會）、四本存款簿（郵局、農會、合作金庫）及現金數
    千元，亦未有提及其有一顆印章放在皮包內一併遭竊，又按，被害人乙○○於被
    告為警查獲後，所領回之全部物品中，亦無併為領受右揭之印章，此有被害人乙
    ○○所出具之贓物領據乙份在卷可參。而查，被告甲○○在實際上確有右揭偽造
    「乙○○」印章一顆之犯行，業據被告甲○○早在本院八十九年一月二十六日審
    理中，已經坦承屬實無訛，並又經證人即被害人乙○○亦到庭陳稱右揭「乙○○
    」名義的印章並非係屬其本人之所有而證述明確，且另查被告於警局初訊時，供
    稱：「我是於八十七年六月二十六日下午十四時許，持竊得之被害人乙○○年籍
    資料及『盜刻』乙○○之印章與我本人之相片三張到宜蘭縣礁溪鄉○○路○段一
    一０號礁溪戶政事務所欲假冒乙○○之身分辦理身分證遺失，再以我的照片辦理
    新的身分證，適時剛好，被害人乙○○到該戶政事務所辦理遺失身分證，被其發
    現而報警查獲」等語，亦已坦供右情綦詳，並載述明確，再參核被告於警局中另
    所供稱之「因我竊得該乙○○之財物中有一本郵局存摺內有存款二十幾萬元，我
    想以冒辦之身分證到郵局提領」等語，顯見被告是因未能夠知悉其所已竊得之被
    害人乙○○之郵局提款卡的密碼，故而被告除須以持用乙○○之郵局存摺外，仍
    必須要再持用乙○○名義之印章一顆，並配合其以自己之相片所冒辦之乙○○名
    義身分證件，始能冒領存款，是衡情被告顯亦應有『盜刻』乙○○印章之行為及
    必要，始能完全克盡其功，故被告於警局初訊之時及在本院八十九年一月二十六
    日審理中之上揭自白內容，均足堪認為應係與事實相符合。況且，本件經本院再
    重為查驗扣案之右揭「乙○○」印章，乃係屬為全新而甫雕刻完成之木章，其上
    除於印章外圍曾經顯可能因為試蓋而有些微薄染淺層紅色印泥外，該印章的底圈
    內圍且無沾有任何的印泥痕跡，是此顆印章顯應非係由被害人乙○○所持用的印
    鑑章，蓋因被害人乙○○已經先後分別在郵局、農會、合作金庫立帳開戶，至少
    有四本的存款簿在使用，其因為開戶或領款而須使用印鑑章之次數，早已足使其
    所有之印鑑章的底圈內圍浸滲並布滿印痕泥跡，是本件右揭所扣案之「乙○○」
    名義印章，乃確由本件被告所盜刻偽造，核已無庸再予置疑，被告猶仍狡飾詞語
    ，以圖迴卸其此部分刑責，所辯實殊無可採取。此外，本件復有右揭偽造之「乙
    ○○」名義印章一顆、及偽簽有「乙○○」名義署押之國民身分證遺失切結書一
    份扣案佐憑，事證已甚明確，被告右揭犯行足堪認定，應予依法論科。
二、核被告甲○○右揭所為，係犯刑法第二百十七條第一項偽造印章罪、及同法第二
    百十條偽造私文書罪。至其偽造被害人乙○○之署押，乃僅係屬其偽造國民身分
    證遺失切結書（私文書）的一部分行為，應不另予論罪。被告上開所犯二罪，行
    為不同，罪名互殊，犯意各別，應予分論併罰。公訴人認為本件被告所犯上開二
    罪間，有方法、結果之牽連關係，應從一重處斷，固非屬無見，惟因查：刑法上
    之牽連犯，係指行為者意念中祇欲犯某罪，而其實施犯罪之方法，或其實施犯罪
    之結果，觸犯行為人目的行為以外之其他罪名而言。牽連犯的數行為間，有無方
    法或結果行為與目的行為之牽連關係存在，並應參酌行為時客觀的事實以為決定
    ，亦即在客觀上認其方法或結果行為，與犯罪之目的行為，有不可分離之直接密
    切關係，始克成立，此有最高法院所著七十九年度台上字第五四七號判例可資參
    照，而經查本件被告行為之最終真正目的，則乃僅在於欲冒領被害人乙○○之郵
    局存摺內之二十幾萬元存款，被告所為盜刻乙○○印章之偽造印章行為、及其偽
    造乙○○國民身分證遺失切結書冒辦乙○○身分證件之偽造私文書行為，事實上
    仍均僅係屬於其欲到郵局冒領被害人乙○○之二十幾萬元存款的二個方法行為，
    至公訴人對於本件被告偽造乙○○國民身分證遺失切結書冒辦乙○○身分證件之
    偽造私文書行為之目的，依原旨乃認為被告是為逃避其通緝犯之身分，惟因經查
    核當時宜蘭縣警察局礁溪分局八十七年六月二十七日解送人犯報告書與臺灣高等
    法院被告全國前案紀錄表等資料，被告源自於八十六年四月十七日出監以後，迄
    至於八十七年六月二十六日為止，在此期間被告似無何案件受通緝，是公訴人關
    於所認本件被告行為之目的，就此點恐屬已有誤會，亦併附敘明之，又查，被告
    甲○○當時尚無持以盜刻之乙○○印章蓋用於其所偽造乙○○國民身分證之遺失
    切結書上，於客觀評價上，被告偽造印章、偽造私文書之二個方法行為，亦無任
    何牽連關係存在，且查被告亦尚未持用盜刻之乙○○印章到郵局冒領乙○○所有
    之二十幾萬元存款，在客觀上，因尚無目的行為之實現，被告其主觀意念中之方
    法行為自亦仍未有所附麗，是依據上揭判例意旨之說明，被告其所犯之上開二罪
    間，自應不能夠認為已經屬有方法、結果之牽連關係存在，併此敘明之。末查，
    被告前已曾因竊盜案件，經法院判處有期徒刑八月確定，已於八十六年四月十七
    日執行完畢，此有其刑案查註記錄表在卷可按，其於刑之執行完畢後，五年內又
    再犯本件有期徒刑以上之罪，乃為累犯，應依刑法第四十七條規定，加重其刑。
    爰審酌被告犯後雖仍未完全悔悟，惟察其已坦承部分犯行，並另參酌其犯罪動機
    、品性、素行及其現時身體健康情況不良等一切情狀，就其所各犯，分別從輕量
    處如主文所示之刑，同時並從輕定其應執行刑如主文，以示懲儆。至扣案之由被
    告所偽造之「乙○○」印章乙顆及由被告偽造於國民身分證遺失切結書上之「乙
    ○○」署押乙枚，爰均應依刑法第二百十九條之規定，併予宣告沒收之。
三、據上論斷，應依刑事訴訟法第二百九十九條第一項前段，刑法第二百十七條第一
    項、第二百十條、第五十一條第五款、第四十七條、第二百十九條，判決如主文
    。
本案經檢察官張春暉到庭執行職務。
中      華      民      國    八十九    年      八      月      七      日
                                  臺灣桃園地方法院刑事第一庭
                                      法  官 呂 仲 玉
右正本證明與原本無異。
如不服本判決，應於判決送達後十日內向本院提出上訴狀( 應附繕本 )，上訴於
臺灣高等法院。
                                    書記官   劉文松
中        華        民        國   八十九   年   八   月    十四    日
刑法第二百十條
偽造、變造私文書，足以生損害於公眾或他人者，處五年以下有期徒刑。
刑法第二百十七條
偽造印章、印文或署押，足以生損害於公眾或他人者，處三年以下有期徒刑。


司法院資訊處製作；財團法人民間司法改革基金會備份。
